臺灣臺中地方法院刑事判決
111年度易字第1372號
公  訴  人  臺灣臺中地方檢察署檢察官
被      告  吳佳樺



選任辯護人  林建群律師
            謝瓊萱律師                        
上列被告因違反藥事法案件，經檢察官提起公訴(111年度偵字第
19307號)，本院判決如下：
    主  文
吳佳樺犯過失販賣禁藥罪，處有期徒刑伍月，如易科罰金，以新
臺幣壹仟元折算壹日。扣案含有藥物Tadalafil成分之猛虎糖拾
貳粒沒收，未扣案之犯罪所得新臺幣捌拾參萬玖仟壹佰肆拾參元
沒收，於全部或一部不能沒收或不宜執行沒收時，追徵其價額。
    犯罪事實
一、吳佳樺明知藥事法所稱禁藥，係指藥品有經中央衛生主管機
    關明令公告禁止製造、調劑、輸入、輸出、販賣或陳列之毒
    害藥品，或有未經核准擅自輸入者，故應注意其所販賣之產
    品來源是否合法，及有無含有行政院衛生福利部（下稱衛福
    部）依藥事法所列管之藥品成分，本應注意販賣任何藥品應
    依藥事法規定向衛生福利部食品藥物管理署申請查驗登記，
    經核准發給藥品許可證後始得販賣，且依其智識及經驗，並
    無不能注意之情形，仍疏未注意及此，未查證其透過網路向
    自稱為馬來西亞籍、真實姓名年籍不詳之賣家購買之猛虎糖
    是否含有禁藥成分，前於不詳時間，向不詳之人購買含有藥
    物Tadalafil成分之猛虎糖，並於民國110年12月9日前某時
    ，透過網際網路連結登入蝦皮購物平臺，以其使用之帳號「
    moto13076tw2」刊登販賣「馬來西亞超強新品上市□猛虎糖
    □芒果口味□精力糖□能量糖單顆試吃包」等文字訊息及照
    片，以每包新臺幣(下同)139元之價格，公然陳列販賣上開
    含有藥物Tadalafil成分之猛虎糖予不特定消費者。嗣經民
    眾檢舉陳情後，由衛生福利部食品藥物管理署人員於111年2
    月16日下單購買猛虎糖15包，送驗後發現含有藥物Tadalafi
    l成分，始悉上情。
二、案經衛生福利部食品藥物管理署移送臺灣臺中地方檢察署檢
    察官偵查起訴。
    理  由
壹、程序部分：
    本案據以認定被告吳佳樺犯罪之被告以外之人於審判外之陳
    述，公訴人及被告在本院111年8月10日審理時，均表示同意
    作為證據使用(見本院卷第54-58頁)，復經本院審酌認該等
    證據之作成本身並無違法或不當之情況存在，應屬適當，是
    依刑事訴訟法第159條之5第1項之規定，具有證據能力。又
    本案認定事實引用之卷內其餘非供述證據，並無證據證明係
    公務員違背法定程序取得，依同法第158條之4規定反面解釋
    ，亦有證據能力。
貳、實體部分：
一、認定犯罪事實根據之證據及理由： 
    上揭犯罪事實，業據被告於本院審理時坦承不諱(見本院卷
    第53、60頁)，且有臺中市政府衛生局111年3月24日局授衛
    食藥字第1110036062號函2紙、衛生福利部食品藥物管理署1
    11年1月21日FDA中字第1112850087號函、衛生福利部食品藥
    物管理署民眾陳情檢舉案件回復陳核單各1紙、蝦皮購物賣
    場截圖資料2紙、新加坡商蝦皮娛樂電商有限公司臺灣分公
    司110年12月20日蝦皮電商字第0211229018J號函暨檢附會員
    帳號「moto13076tw2」基本資料2紙、蝦皮購物賣場截圖資
    料2紙、蝦皮賣場訂單截圖資料、統一超商代收款專用繳款
    證明影本(顧客聯)各1紙、猛虎糖商品照片5張、臺中市食品
    藥物安全處檢驗報告、衛生福利部食品藥物管理署許可證詳
    細內容、臺灣臺中地方檢察署收受贓證物清單各1紙、We-Ch
    at(下稱微信)對話紀錄截圖照片3張在卷可稽【見臺灣臺中
    地方檢察署111年度他字第2647號偵查卷宗(下稱他卷)第9-1
    1、13-14、15、17-19、21-23、27-29、31、31、33、35-41
    、43、43之1-44、45、67-71頁】，復有標示「winx candy
    」字樣之猛虎糖12粒扣案可資佐證，足認被告之自白與事實
    相符，被告前揭犯行洵堪認定，應予依法論科。
二、論罪科刑：
  ㈠核被告吳佳樺所為，係犯藥事法第83條第3項之過失販賣禁藥
    罪。而按刑事法若干犯罪行為態樣，本質上原具有反覆、延
    續實行之特徵，立法時既予特別歸類，定為犯罪構成要件之
    行為要素，則行為人基於概括之犯意，在密切接近之一定時
    地持續實行之複次行為，倘依社會通念，於客觀上認為符合
    一個反覆、延續性之行為觀念者，於刑法評價上即應僅成立
    一罪。學理上所稱「集合犯」，職業性、營業性或收集性等
    具有重複特質之犯罪均屬之，例如經營、從事業務、收集、
    販賣、製造、散布等行為概念者皆是（最高法院95年度臺上
    字第4686號判決意旨參照）。查，本案被告自110年12月9日
    前某時起，迄於111年3、4月間某時止，在同一蝦皮購物平
    臺販賣相同含有藥物Tadalafil成分之猛虎糖，本質上具有
    繼續性及反覆為同一種類事務之性質，依上開說明，應論以
    集合犯之包括一罪。
  ㈡辯護人固主張：被告須照顧身心障礙之雙親，生活壓力沉重
    ，請依刑法第59條規定酌量減輕其刑等語(見本院卷第60-61
    、67頁)，惟按刑法第59條之酌量減輕其刑，必其犯罪另有
    特殊之原因、環境或背景，在客觀上足以引起一般之同情，
    且於法律上別無其他應減輕或得減輕之事由，認即予以宣告
    法定最低度刑猶嫌過重者，始有其適用。至被告家庭情況、
    犯罪動機、目的、手段等犯罪情節，以及犯罪後態度等事項
    ，僅屬刑法第57條所規定在法定刑範圍內量刑時應予審酌之
    事項，茍非其犯罪具有特殊原因、環境或背景，在客觀上足
    堪憫恕者，尚難遽依刑法第59條規定減刑(最高法院103年度
    台上字第3633號判決意旨參照)。本院就被告所犯本案過失
    販賣禁藥犯行，考量被告販賣時間、數量等情節，又其自陳
    生活狀況等經濟狀況等因素，充其量僅屬刑法第57條所示量
    刑審酌事由之一，尚不及於情輕法重之程度，實難認其犯罪
    有何特殊之原因與環境，在客觀上足以引起一般人同情而顯
    然可憫之處，亦無處以法定最低刑度猶嫌過重之情形，自無
    從依刑法第59條酌減其刑，辯護人此部分主張，尚有未洽，
    併予敘明。
  ㈢爰以行為人之責任為基礎，審酌被告疏未查證其向網路上不
    詳賣家購買取得之猛虎糖含有藥物Tadalafil成分，即任意
    在蝦皮購物平臺上陳列販售予不特定消費者，非但對購買者
    之身體健康產生危害，對社會大眾之健康亦存有潛在風險及
    影響，其行為應予非難，惟考量被告犯後終能坦認犯行，已
    見悔意，兼衡其犯罪之手段、目的、動機、販賣之禁藥種類
    、數量、期間，又被告過去曾有過失輸入禁藥之前案紀錄，
    此有臺灣高等法院被告前案紀錄表、臺灣彰化地方檢察署檢
    察官緩起訴處分書各1份附卷供參(見本院卷第15、19-21頁)
    ，暨其大學畢業學歷，目前從事業務工作及家境勉持之生活
    狀況，業據被告陳明在卷(見本院卷第61頁)等一切情狀，量
    處如主文所示之刑，並諭知易科罰金之折算標準，以資懲儆
    。
  ㈣被告及辯護人另主張：請求給予被告緩刑宣告云云。惟按刑
    罰之主要目的乃在於公正地報應行為人之罪責，並以刑罰之
    公正報應，威嚇社會大眾而生嚇阻犯罪之一般預防功能，且
    善用執行刑罰之機會，從事受刑人之矯治工作，而收教化之
    個別預防功能，因而刑罰應該是符合相當原則之公正刑罰，
    不可過分強調威嚇社會大眾之一般預防功能，或是過分強調
    教化犯罪人之個別預防功能，而輕易破壞刑罰公正報應之本
    質。查被告固然未曾因故意犯罪受有期徒刑以上刑之宣告，
    此有臺灣高等法院被告前案紀錄表1份在卷可憑(見本院卷第
    15頁)，犯後亦已坦認犯行，惟考量被告前於111年間，即有
    違反藥事法案件，經臺灣彰化地方檢察署檢察官以110年度
    偵字第5726號為緩起訴處分確定，應執行處分金6萬元，緩
    起訴期間自111年1月4日至112年1月3日止之前科，有臺灣高
    等法院被告前案紀錄表1份在卷可稽(見本院卷第15頁)，竟
    於前案緩起訴期間再犯本案犯行，本案刑之宣告難認有暫不
    執行為適當之情形，是被告及辯護人此部分請求礙難准許，
    為使被告能確切明瞭其行為所造成之損害，使其知所警惕，
    避免日後再犯，爰不予宣告緩刑，附此敘明。　
  ㈤沒收：
  ⒈扣案之猛虎糖12粒，前經臺中市食品藥物安全處檢驗結果，
    檢出含有藥物Tadalafil成分，此有臺中市政府衛生局111年
    3月24日局授衛食藥字第1110036062號函2紙、臺中市食品藥
    物安全處檢驗報告1紙附卷供參(見偵卷第9-11、43頁)，且
    為被告本案過失販賣禁藥犯行所用之物，業經被告陳明在卷
    (見本院卷第53頁)，爰依刑法第38條第2項前段之規定，宣
    告沒收之。至送驗耗損部分，因已滅失，不另宣告沒收；又
    扣案之贈品5個，僅為被告接受下訂，隨單贈送之產品，與
    本案過失販賣禁藥犯行無所關連，爰不予宣告沒收，附此敘
    明。
  ⒉被告確有經蝦皮購物平臺，以每包139元之價格，銷售前開含
    有藥物Tadalafil成分之猛虎糖6,037包，獲取販賣所得共83
    萬9,143元(計算式：6,037×139＝839,143)，業為被告所自承
    (見本院卷第53頁)，且有蝦皮購物賣場截圖資料2紙附卷供
    參(見偵卷第27-29頁)，核屬被告因本案過失販賣禁藥犯罪
    所得之財物，未據扣案，仍應依刑法第38條之1第1項前段及
    第3項規定，宣告沒收，於全部或一部不能沒收或不宜執行
    沒收時，追徵其價額。
據上論斷，應依刑事訴訟法第299條第1項前段，藥事法第83條第
3項，刑法第11條前段、第41條第1項前段、第38條第2項前段、
第38條之1第1項前段、第3項，判決如主文。
本案經檢察官何采蓉提起公訴，檢察官朱介斌到庭執行職務。
中　　華　　民　　國　 111　　年　　 9　　月　　 6　　日
　　　　　　　　　刑事第十五庭  法　官　湯有朋
以上正本證明與原本無異。
如不服本判決應於收受送達後20日內向本院提出上訴書狀，並應
敘述具體理由；其未敘述上訴理由者，應於上訴期間屆滿後20日
內向本院補提理由書（均須按他造當事人之人數附繕本）「切勿
逕送上級法院」。
　　                        　　書記官  黃美雲
中　　華　　民　　國　　111 　年　　9 　　月　　6 　　日
附錄本案論罪科刑法條：
藥事法第83條第3項
因過失犯第1項之罪者，處2年以下有期徒刑、拘役或科新臺幣5
百萬元以下罰金。